【裁判字號】    97,台上,331
【裁判日期】    970227
【裁判案由】    返還價金
【裁判全文】
最高法院民事判決              九十七年度台上字第三三一號
上  訴  人  君澤企業股份有限公司
法定代理人  乙○○
訴訟代理人  沈炎平律師
            盧烽池律師
被 上訴 人  均臨實業有限公司
法定代理人  甲○○
上列當事人間請求返還價金事件，上訴人對於中華民國九十六年
九月十九日台灣高等法院台中分院第二審判決（九十五年度重上
字第七九號），提起上訴，本院判決如下：
    主  文
上訴駁回。
第三審訴訟費用由上訴人負擔。
    理  由
本件被上訴人主張：伊承受訴外人豪得國際貿易有限公司（下稱
豪得公司）於民國九十一年四月二十五日與上訴人簽訂之「全自
動木盒射出成型機」買賣契約（下稱系爭契約），以每部新台幣
（下同）二百五十萬元、總價二千五百萬元之價格，購買上訴人
生產之「全自動木盒射出成型機」（下稱系爭機器）十部，除豪
得公司已先行支付上訴人之價金九百萬元外，伊亦已將剩餘之一
千六百萬元價金交付上訴人完畢。上訴人依系爭契約之約定，本
應於九十一年八月十五日前將十部系爭機器全部交付伊完畢，惟
上訴人遲至九十二年一月底才交付二部機器，九十二年十二月底
再交付另二部機器，其餘六部機器則延至九十三年三月十五日始
交付完成。且系爭機器經伊試車運轉後，發現有自動化故障、溢
膠、漏油，無法射膠或射出不完全等瑕疵，與兩造所訂系爭契約
約定全然不符。經上訴人再三派員修理後，上述瑕疵仍然無法除
去，顯見系爭機器之瑕疵甚為重大。伊已於九十三年七月十三日
向上訴人寄發存證信函，表明機械故障頻繁，要求上訴人更換並
提出機械品質合格證明文件，惟上訴人置若罔聞，伊遂於九十三
年八月十一日再向上訴人寄發存證信函主張解除系爭契約，系爭
契約既經伊合法解除，依民法第二百五十九條第二款及第二百六
十條之規定，上訴人自應返還已受領之價金二千五百萬元，並賠
償伊因上訴人交付之系爭機器存有瑕疵而無法使用，致伊承租該
廠房置放系爭機器進行生產之預定計劃無從達成，平白浪費已支
付之租金，爰請求其中一百八十萬元之租金損失；及交付系爭機
器後生產木盒之需要向印尼採購之木片，該等木片價格之十分之
一即二百四十萬元之損失，暨營業利益損失中之一百八十萬元，
，共計三千一百萬萬元，以象徵性彌補伊之損失等情，求為命上
訴人如數給付，及加計法定遲延利息之判決（被上訴人於原審擴
張請求上訴人給付三千一百七十萬元本息。第一審駁回被上訴人
之訴，被上訴人聲明不服，原審判決上訴人應給付被上訴人一千
五百萬元，及自九十三年十一月二十五日起至清償日止加計法定
遲延利息，並駁回其餘上訴及擴張之訴，上訴人就其敗訴部分聲
明不服；被上訴人就其敗訴部分，未聲明不服）。
上訴人則以：被上訴人在伊交付系爭機器後既接下大量訂單，顯
見系爭機器可正常生產木盒。被上訴人所指系爭機器曾發生溢膠
、無法射膠或射出不完整等問題，係因被上訴人使用不符合該機
器預設規格（即厚度為一‧七釐米）之木片所致。縱認系爭機器
有被上訴人所主張之瑕疵，然被上訴人自收受系爭機器後，於數
月後方通知上訴人該等機器有瑕疵，依民法第三百五十六條第二
項規定，應視同被上訴人已承認所受領之系爭機器為無瑕疵之物
；況被上訴人遲至九十三年八月十一日始對伊寄發存證信函，以
系爭機器有瑕疵為由，主張解除訟爭契約，亦早逾民法第三百六
十五條第一項所定除斥期間，則其解除契約自非合法等語，資為
抗辯。
原審審理結果，以：被上訴人承受豪得公司於九十一年四月二十
五日與上訴人簽訂之系爭契約，以每部機器二百五十萬元、合計
二千五百萬元之價格，向上訴人購買系爭機器十部，豪得公司已
先行支付價金九百萬元，被上訴人亦已將其餘價金一千六百萬元
給付上訴人完畢，上訴人已將系爭機器十部交付被上訴人。被上
訴人於九十三年八月十一日對上訴人寄發太平宜欣郵局第三五九
號存證信函，以系爭機器存有無法修復之重大瑕疵為由，解除訟
爭契約等事實為兩造所不爭執，核與被上訴人提出之契約書影本
、台灣土地銀行入戶電匯申請書影本、支票影本及太平宜欣郵局
九十三年八月十一日第三五九號存證信函影本相符，堪信為真實
。依被上訴人提出之台灣省機械技師公會於九十三年十月五日就
前四部機械所作鑑定報告，再經囑託兩造合意選任之台北市機械
技師公會鑑定結果，另佐以證人張玲秀、證人楊秀專之證詞以觀
，足證上訴人交付被上訴人之系爭十部機器確有瑕疵存在。而就
證人廖彩妏、曾玉玲、李靖寬及程曾玉雪在被上訴人公司任職期
間，操作經上訴人所交付之系爭機器時，確曾發生溢膠、無法射
出或射出不完全、自動化過程異常或溫度計故障等問題，亦與證
人翁聰賢所證述之情節相符。系爭機器名稱為「全自動木盒射出
成型機」，顧名思義，自應具備可以自動化方式射出木片並製成
木盒之功能，惟系爭機器未能正常發揮自動化之功能，顯已欠缺
系爭機器應有之上述通常效用，加以機器因屢屢發生自動化過程
異常或其他漏油、溢膠、溫度計故障等問題，導致必須一再修理
，自不符合被上訴人購買該等機器以量產木盒出售獲利之需求，
是被上訴人主張系爭十部機器存有欠缺通常效用及契約預定效用
之瑕疵等語，堪信為真。惟被上訴人至遲於九十三年一月間，即
已將前四部機器有瑕疵之事通知上訴人，然被上訴人於九十三年
八月十一日，始對上訴人寄發存證信函，主張解除與上訴人就該
等機器所訂系爭契約，則就該四部機器而言，被上訴人因買賣標
的物有瑕疵而得行使之解除權，因已逾民法第三百六十五條第一
項所定之六個月除斥期間而消滅，則其主張與上訴人間就前四部
機器所訂買賣契約業經合法解除，洵非有據。另就上訴人嗣後交
付被上訴人之六部系爭機器，係九十三年三月十五日始交付，被
上訴人於九十三年七月十三日寄發台中縣太平市宜欣郵局第三○
五號存證信函，向上訴人表明系爭機器有瑕疵存在一節，有該存
證信函影本一份附卷為證，被上訴人因而於九十三年八月十一日
以存證信函通知上訴人解除該部分買賣契約，未逾六個月期間，
自屬合法，而生解除契約之效力。上訴人抗辯縱認系爭機器有瑕
疵，亦尚未達到解除契約之程度之瑕疵，惟按系爭機器每台售價
為二百五十萬元，其主要目的製造木盒便當以營利，系爭機器既
有上開設計不當之瑕疵，致無法順利營運，該瑕疵自屬重大而達
可以解除契約之程度，上訴人上開抗辯，殊不足採。從而，上訴
人依民法第二百五十九條第二款規定，請求上訴人返還被上訴人
後交付之系爭後六部機器一千五百萬元本息部分，核屬有據，應
予准許，並說明兩造其餘攻擊防禦方法，對判決結果不生影響，
爰將第一審關於駁回被上訴人請求上訴人給付一千五百萬元本息
部分予以廢棄，改判予以准許，於法核無不當。上訴論旨，就原
審取捨證據、認定事實及解釋契約之職權行使，指摘原判決關於
其敗訴部分違背法令，求予廢棄，非有理由。
據上論結，本件上訴為無理由。依民事訴訟法第四百八十一條、
第四百四十九條第一項、第七十八條，判決如主文。
中    華    民    國  九十七  年    二    月  二十七  日
                      最高法院民事第五庭
                          審判長法官  劉  延  村
                                法官  許  澍  林
                                法官  黃  秀  得
                                法官  李  寶  堂
                                法官  童  有  德
      本件正本證明與原本無異
                                      書  記  官
中    華    民    國  九十七  年    三    月   十二   日
                                                      Ｑ


司法院資訊處製作；財團法人民間司法改革基金會備份。
